臺灣高等法院臺南分院刑事判決
109年度上易字第337號
上  訴  人  
即  被  告  丙○○


指定辯護人  本院公設辯護人  簡松柏  
上列上訴人因違反家庭暴力防治法案件，不服臺灣嘉義地方法院
108年度易字第571號中華民國109年4月29日第一審判決（起訴案
號：臺灣嘉義地方檢察署108年度偵字第3425號、第5406號），
提起上訴，本院判決如下：
    主  文
上訴駁回。
    事  實
一、丙○○與甲○○前為配偶關係（雙方已於民國108年12月2日離婚
    ），2人為家庭暴力防治法第3條第1款所定之家庭成員關係
    ，丙○○前因對甲○○實施家庭暴力行為，經臺灣新北地方法院
    於107年12月26日以107年度家護字第2080號核發民事通常保
    護令，裁定不得對甲○○實施身體、精神不法侵害之行為，及
    不得對甲○○為騷擾之行為等，保護令之有效期間為2年。詎
    丙○○已知悉上開保護令內容，仍基於違反保護令之犯意，於
    108年4月14日19時45分許（起訴書誤載為20時許），甲○○欲
    將2人所生未成年子女，送回嘉義縣○○鄉○○村00鄰○○○00號之
    丙○○住處，途經嘉義縣政府警察局○○分局（下稱○○分局）時
    ，騎乘其不知情之父親乙○○所有之車牌號碼000-000號普通
    重型機車跟蹤甲○○。甲○○將未成年子女送回丙○○住處後，步
    行至省道台一線與○○地下道口前欲搭乘計程車離去。丙○○又
    自同日20時6分至20時15分許，接續跟蹤甲○○至台○線與○○地
    下道口，甲○○發現後隨即報警處理。經員警於同日20時19分
    （起訴書誤載為20分）許到場，並將甲○○載回嘉義縣政府警
    察局○○分局○○派出所（下稱○○派出所）製作筆錄。丙○○於同
    日21時31分許至22時22分許，接續跟蹤甲○○至○○派出所，並
    在附近繞行監視，直到同日22時24分許，員警派員外出查看
    ，丙○○始騎乘機車離開，以此方式對甲○○實施精神上不法侵
    害行為，使甲○○心生恐懼，而違反上開保護令。
二、案經甲○○訴由嘉義縣警察局○○分局報請臺灣嘉義地方檢
    察署檢察官偵查起訴。
    理  由
壹、程序部分：
    按被告以外之人於審判外之陳述，雖不符刑事訴訟法第159
    條之1至第159條之4規定得為證據之情形，而經當事人於審
    判程序同意作為證據，法院審酌該言詞陳述或書面陳述作成
    時之情況，認為適當者，亦得為證據，刑事訴訟法第159條
    之5第1項定有明文。又刑事訴訟法第159條之5立法意旨，在
    於確認當事人對於傳聞證據有處分權，得放棄反對詰問權，
    同意或擬制同意傳聞證據可作為證據，屬於證據傳聞性之解
    除行為，如法院認為適當，不論該傳聞證據是否具備刑事訴
    訟法第159條之1至第159條之4所定情形，均容許作為證據，
    不以未具備刑事訴訟法第159條之1至第159條之4所定情形為
    前提。查本判決所引用之下列供述證據暨其他書證、物證，
    檢察官、被告及其辯護人於本院準備程序、審理時，均同意
    作為本案證據（見本院卷第93、215、248、313至314頁），
    且於本院逐一提示後，迄於言詞辯論終結前亦未聲明異議，
    本院審酌上開證據資料製作時之情況，尚無違法不當及證明
    力明顯過低之瑕疵，認以之作為證據應屬適當，故揆諸前開
    規定，應認有證據能力，合先敘明。
貳、實體部分：
一、訊據被告固對於108年4月14日晚間，於告訴人甲○○在○○派出
    所向警方報案時，其有騎車經過○○派出所大門前之事實，並
    不爭執，惟矢口否認有何違反保護令之行為，辯稱：我沒有
    跟蹤甲○○，我騎車經過○○派出所大門時，並不知道甲○○人在
    派出所裡面云云。經查：
  ㈠被告與證人即告訴人甲○○於108年12月2日前為夫妻，被告前
    因對告訴人實施家庭暴力行為，經臺灣新北地方法院於107
    年12月26日以107年度家護字第2080號核發民事通常保護令
    ，裁定被告不得對告訴人實施身體、精神不法侵害之行為，
    及不得對告訴人為騷擾之行為等，保護令之有效期間為2年
    ，被告業經員警通知而知悉上開保護令；又因對告訴人為恐
    嚇危害安全犯行，經臺灣桃園地方法院以108年度審簡字第4
    24號判決，判處被告應執行拘役100日等節，業據被告於警
    詢、偵查、另案準備程序、原審審理中自承在卷（見警卷第
    1、3頁、交查1223號卷第42至43頁、原審卷一第404、468至
    471、476至479頁、原審卷二第39至40頁），核與告訴人於
    警詢及原審審理中證述相符（見警卷第4頁背面、見原審卷
    一第292至302頁）。並有臺灣新北地方法院107年度家護字
    第2080號民事通常保護令宣示裁定筆錄、臺灣桃園地方法院
    108年度審簡字第424號判決、臺灣桃園地方檢察署檢察官10
    7年度偵字第28761號起訴書、保護令執行紀錄表、被告與告
    訴人對話內容譯文、臺灣桃園地方法院109年1月9日勘驗筆
    錄、被告全戶戶籍資料表、對話內容譯文各1份、LINE對話
    紀錄截圖6張附卷可佐（見警卷第6頁、偵3425號卷第43至49
    、51至57頁、交查1223號卷第94至95頁、原審卷一第139至1
    47、189至197、476至479頁），此部分事實，應堪認定。
  ㈡被告於知悉上開保護令後，仍基於違反保護令之犯意，於108
    年4月14日19時45分許至22時22分許，在○○分局附近及台一
    線與○○地下道口、○○派出所，跟蹤告訴人：
  ⒈被告有於同日20時6分許，騎乘上開機車至台一線與○○地下道
    口，至同日20時15分許始離開，證人即告訴人甲○○報警後，
    員警於同日20時19分許抵達現場，並帶同告訴人返回○○派出
    所製作筆錄。於同日21時31分至22時22分許，告訴人仍在○○
    派出所期間，被告騎乘上開機車經過○○派出所門口等節，業
    據被告於警詢、偵查、原審準備程序及審理時供陳在卷（見
    警卷第1至2頁、交查1223號卷第42至43頁、原審卷一第35至
    36、176至177、237至238頁、原審卷二第39至43頁），核與
    告訴人於警詢及原審審理時、證人即承辦員警陳彥東於偵查
    及原審審理時證述相符（見警卷第4至5頁、交查1223號卷第
    86至88頁、原審卷一第261至324頁）。並有車輛詳細資料報
    表、職務報告、原審108年12月16日勘驗筆錄、密錄器光碟
    勘驗譯文、手機錄影譯文各1份，影像截圖2張、監視器錄影
    畫面翻拍照片14張、密錄器蒐證照片6張、Google地圖1張在
    卷可查（見警卷第13至16、20頁、偵3425號卷第15至16頁、
    原審卷一第57、59至63、176、181至185、221至223、476至
    479頁）。
  ⒉告訴人於原審審理中證稱：丙○○知道我大概那個時間會帶小
    孩回○○，我在○○分局門口叫計程車，上車後過5分鐘，發現
    他騎車跟在我後面當時我有錄影，也有跟計程車司機說，計
    程車停他也停，他看到我錄影就把頭轉過去；我送小孩回家
    走出來後，要打電話叫計程車到○○○等我時，發現丙○○跟在
    我後面，我太害怕了，我就取消計程車，打電話報警，他一
    路都一直跟著我，我一邊跑他一路跟，他騎車會有一段距離
    ，我都有看到他，他的車子會停在那邊，他是在等我，我在
    快到○○○的地方，他不是在等紅綠燈，因為綠燈他也沒走，
    而且他停9分鐘也太久了，他是在等我；我被帶回警察局做
    筆錄的時候，總共看到丙○○4次，我跟警察講了3次，警察有
    拿錄影器，也有看到他在繞來繞去，警察有請同事去攔他，
    但沒攔到，我看到他騎車繞來繞去的時候，車上沒有載小孩
    ，對於他這樣的行為我非常緊張等語（見原審卷一第285至2
    87、308至314、316頁），並有手機錄影譯文及影像截圖2張
    在卷可憑（見偵3425號卷第15至16頁）。表示被告有於告訴
    人至○○分局附近、台○線與○○地下道口附近之嘉義縣○○鄉○○
    路○段之○○○時，跟蹤告訴人，嗣告訴人至○○派出所製作筆錄
    期間，被告仍騎乘上開機車在○○派出所門口徘徊。而告訴人
    雖與被告有保護令、離婚、未成年子女親權之糾紛，然告訴
    人於108年12月6日，為談妥與被告之離婚事宜，具狀撤回本
    件違反保護令之告訴，且亦同意給予被告緩刑之機會，有撤
    回告訴狀、原審辦理刑事案件電話記錄查詢表1份在卷可憑
    （見原審卷一第165、171頁），可見告訴人並未有入被告於
    罪之意思。
  ⒊觀諸卷附之監視器畫面翻拍照片，被告騎乘上開機車，於當
    日20時6分許，停於近台○線與○○地下道口，址設嘉義縣○○鄉
    ○○路○段000號之○○○○藝品店前，於同日20時10分許，下車走
    向至台○線與○○地下道交岔路口後，往右側（即○○○方向）查
    看，復走回車上，於同日20時12分許，騎乘機車往前，並停
    在上開交岔路口向右查看，於同日20時15分許，始往前駛離
    上開交岔路口，於同日20時16分許，告訴人自原先被告看向
    之方向走近上開交岔路口，看向被告離去之方向等節，有監
    視器畫面翻拍照片6張、Google地圖1張附卷可憑（見警卷第
    13至14頁、原審卷一第223頁）。可知被告持續所看向右側
    之方向，剛好是告訴人所在之方向，且被告停在上開交岔路
    口長達約9分鐘。
　⒋經原審勘驗告訴人至○○派出所後，員警當日之密錄器，內容
    略以：編號19，21：31：36，告訴人向員警說話後，員警稱
    「就是他喔。」並向外張望，接著將鏡頭轉向馬路，畫面中
    有一頭戴銀色安全帽之男子騎乘銀色機車往畫面左側駛離；
    編號24，22：20：40，告訴人起身向外張望，向員警稱他停
    在那邊，員警起身看向外面，告訴人稱就是他，員警離開座
    位後，告訴人持續向外張望；編號27，22：22：25，告訴人
    稱「他等一下就繞回來。」，員警稱「對啊，他現在繞過去
    啦。」；編號28，22：22：49，員警表示騎車之人剛才一直
    停在附近，已經看到2次，又騎走了；編號29，22：23：58
    ，員警請其他同仁協助蒐證並告知被告不要再一直跟著等節
    ，有原審108年12月16日勘驗筆錄、密錄器光碟勘驗譯文各1
    份，及翻拍照片4張在卷可佐（見原審卷一第176、181至182
    、184至185頁）。可知告訴人經員警帶回○○派出所製作警詢
    筆錄期間，員警已看到被告騎乘機車經過派出所門口2次。
　⒌另經本院勘驗嘉義縣警察局○○分局檢附○○派出所員警於
　　108年4月14日，所錄到被告騎車經過派出所大門前之密錄器
    影像光碟，其中檔案名稱「0000-0000-000000-000」密錄器
    影像，影片在4分51秒時、4分58秒時及檔案名稱「0000-000
    0-000000-000」密錄器影像，影片在0分4秒時、0分6秒時及
    0分8秒時，均有錄到一位騎乘機車經過派出所門口之人，而
    該人即為被告本人乙節，有本院110年4月16日勘驗筆錄、密
    錄器截圖畫面照片5張在卷可稽（見本院卷第253、254頁）
    ，並經告訴人於本院勘驗時當庭指認屬實（見本院卷第253
    至254頁），可知告訴人經員警帶回○○派出所製作警詢筆錄
    時，員警之密錄器於上開時間確實有錄到被告騎乘機車經過
    派出所門口之影像。
  ⒍證人陳彥東於原審審理中證稱：路口監視器畫面是我截圖的
    ，從20時6分，丙○○停車在轉角第一間店之後，就一直坐在
    車上看向前方，20時10分，才下車往前走，走到轉角處時他
    應該是往右邊看，20時12分，他又騎上摩托車，到15分他才
    離開，停了3分鐘，當時監視器很清楚，以我看錄影畫面，
    我會覺得他好像在找東西，一直等候、徘徊，他停在轉角第
    一間店，網咖是第二間，如果他是要去網咖買東西，他應該
    停在網咖店門口，而不是這裡；我確定他沒有揉眼睛的動作
    ，也沒有靠近自用小客車去看車窗玻璃，也沒有抽菸；他騎
    上機車後，又停了3分鐘，不可能是在停等紅燈。帶甲○○回
    到派出所後，我看到丙○○經過3次，1次是密錄器錄到，2次
    是我親眼看到；編號19，是甲○○回到派出所後第1次跟我說
    看到丙○○，當時我看了一下有轉密錄器過去，我事後看密錄
    器，確時有一個頭戴銀色安全帽的男子，但當時我看不出來
    那個男子是丙○○；他第2次出現是編號24的時候，我起身向
    外看，有看到該名騎車的男子；第3次出現是編號27的時候
    ，我有看到頭戴銀色安全帽騎車的男子，甲○○講完說他等一
    下就會繞回來之後，我就看到他又繞過去，我事後有比對被
    告的照片，確定身影是同1個人；後來我有請我的同事過去
    看看，如果有看到這個特徵的人就制止他；丙○○經過派出所
    門口頓一下才騎走，並不是在停紅燈，因為他是在路口內；
    我看到的這3次，1次從密錄器確認，2次親眼看到的，機車
    上都沒有載小孩等語（見原審卷一第267至268、270至271、
    274至282頁）。表示在台○線與○○地下道口附近時，被告並
    非停在其所稱原欲購買東西之安安網咖門口，且其停車在上
    開交岔路口之期間，並未有靠近自用小客車揉眼睛、照鏡子
    、抽菸之行為，其停等時間過長，亦非在等紅燈，反而是在
    徘徊，看向右邊。而於證人陳彥東帶同告訴人返回○○派出所
    後，被告反覆獨自騎乘機車經過派出所3次並有所停頓，使
    證人陳彥東察覺有異，進而委請同事制止，然被告停頓之處
    ，並無紅燈。而證人陳彥東僅係偶然處理本案之員警，並無
    迴護告訴人而誣陷被告之必要，其所為之證述，應堪採信。
  ⒎被告長達9分鐘之期間都停留在上開交岔路口，衡諸常情，被
    告如係為辦理事務或為其他行為，理應於此9分鐘內，為完
    成特定事情而為相對應之行為。然被告停車地點既非其所稱
    原欲購買食品之○○網咖門口，亦未有其所稱照自用小客車玻
    璃、揉眼睛、抽菸等行為。況被告已先於同日20時10分站在
    轉角處看向右側○○○方向一陣子，根本無須於同日20時12分
    許再次騎乘機車至上開路口看向右側長達3分鐘來考慮是否
    要買○○○。被告在機車上停等、持續朝右側正好是告訴人所
    在方向張望，且於告訴人所在之上開交岔路口停留長達9分
    鐘，又於告訴人為警帶回○○派出所後，數次經過○○派出所，
    顯係刻意為之，非屬機緣巧合，且被告經過○○派出所時，並
    未搭載其未成年子女，況被告如係為處理事務而經過○○派出
    所，理應往返1次即已足，然被告卻於告訴人在○○派出所時
    ，經過派出所門口3次，又於未有紅綠燈之路口內有所停頓
    。是以，被告於上開交岔路口停留9分鐘，及3次經過○○派出
    所之行為，顯然係在跟蹤告訴人。
  ⒏被告於警詢及原審準備程序時均辯稱：我回家之後，我父親
    跟我說甲○○已經離開，要我去把機車加油，我加完油準備回
    家在○○地下道上來等紅綠燈，我本來是要停車到旁邊的網咖
    買東西吃，但因為網咖很多人，就沒有進去了等語（見警卷
    第2頁、原審卷一第35頁）；於原審審理時先辯稱：當時有
    蚊子跑進我眼睛，我就走到前面汽車旁邊照汽車的玻璃，揉
    完眼睛後，我就抽菸走一走，等一個紅綠燈後我才離開等語
    （見原審卷一第237頁）；於原審審理時又辯稱：我照完鏡
    子、揉完眼睛之後，會往前走，是因為我在看○○○還有鐵板
    燒店，想要買東西吃，後來沒有買等語（見原審卷二第42頁
    ）。被告於警詢及原審準備程序時，均表示其於上開交岔路
    口停留之原因，係要至一旁之網咖買東西吃，未曾提及有蚊
    蟲跑進眼睛，需要揉眼睛，以及有抽菸之情節；於原審審理
    時初始，亦僅表示揉完眼睛、抽菸後，等紅綠燈就離開，待
    至原審訊問何以揉完眼睛、照完鏡子後還要往前走，始陳稱
    是要看附近之店家。被告之上開辯稱，顯不一致，與其辯稱
    經過○○派出所是載小孩去看火車等節，均與證人上開證述、
    監視器畫面翻拍照片顯不相同，實難採信。
  ⒐證人乙○○於原審審理中證稱：甲○○送我孫子回來之後，我有
    叫丙○○先去加油，但我不確定是否是丙○○被起訴的4月14日
    這天，有叫他去加油；如果小孩吵鬧的話，我會叫我兒子帶
    他去看火車，但我不記得日期了等語（見原審卷一第241、2
    51、255頁）。可知證人乙○○無法肯定確有於108年4月14日
    告訴人送小孩回被告住處後，請被告騎車外出加油，即有於
    當晚要被告載小孩去看火車。況且，縱使證人乙○○確時有於
    當日請被告騎車去加油，亦係被告於上開交岔路口停留9分
    鐘之久前的事。證人乙○○並未於被告停留於上開交岔路口時
    或於○○派出所徘徊時在場，自無法作為被告有利之認定。
  ㈢按家庭暴力防治法所謂精神上不法侵害，包括以謾罵、吼叫
    、侮辱、諷刺、恫嚇、威脅之言詞語調脅迫、恐嚇被害人之
    言語虐待；竊聽、跟蹤、監視、冷漠、鄙視或其他足以引起
    人精神痛苦之精神虐待及性虐待等行為，詳言之，若某行為
    已足以引發行為對象心理痛苦畏懼之情緒，應即該當精神上
    不法侵害之行為，且因家庭暴力行為多有長期性、習慣性、
    隱密性、連續性之特徵，家庭成員間關係密切親近，對於彼
    此生活、個性、喜惡之瞭解為人際網路中最深刻者，於判斷
    某一行為是否構成精神上不法侵害時，除參酌社會上一般客
    觀標準外，更應將被害人主觀上是否因加害人行為產生痛苦
    恐懼或不安之感受納入考量。至同法第2條第3款規定之騷擾
    ，係指任何打擾、警告、嘲弄或辱罵他人之言語、動作或製
    造使人生畏怖之行為，使他人因而產生不快不安之感受，與
    前述精神上不法侵害行為肇致相對人心理恐懼痛苦，在程度
    上有所區分（臺灣高等法院暨所屬法院99年法律座談會刑事
    類第9號參照）。該法第61條第1、2款係依被告之行為對被
    害人造成影響之輕重而為不同規範，若被告所為已使被害人
    生理或心理上感到痛苦畏懼，即可謂係對被害人實施身體或
    精神上不法侵害之家庭暴力行為，反之若尚未達此程度，僅
    使被害人產生生理、心理上之不快不安，則僅為騷擾定義之
    規範範疇。告訴人於原審審理時證稱：丙○○於107年2月間傳
    給我的LINE訊息，他說我回去就死定了，我會被他打趴，我
    擔心他真的會殺我，我會害怕；他於107年8月15日有跟我說
    要打我，我也很怕會被他打；因為他之前有傳LINE恐嚇過我
    ，也有拿刀恐嚇我，所以我回去看小孩，他跟蹤我，我就會
    害怕他是不是要對我不利，我精神上會有很大壓力等語（見
    原審卷一第300至302、305頁）；證人陳彥東於偵查中證稱
    ：我到現場時，甲○○有跟我說她先生跟蹤她，但當時有3台
    機車同時經過，我看不出來是哪1台，我跟她接觸時，發現
    她很緊張、害怕等語（見交查1223號卷第87、90頁），可知
    被告當日跟蹤告訴人至上開交岔路口附近，對告訴人造成相
    當程度之恐懼。並有臺灣桃園地方法院108年度審簡字第424
    號判決、109年1月9日勘驗筆錄、LINE對話紀錄截圖6張復卷
    可佐（見原審卷一第39至42、142至147、476至479頁）。依
    照被告與告訴人先前之狀況，被告在違反告訴人意願的情形
    下，騎車跟蹤告訴人，使其產生不安、緊張、焦慮、擔憂等
    負面情緒，已使告訴人心理上感到痛苦畏懼，可謂係對其實
    施精神上不法侵害之家庭暴力行為。
  ㈣綜上所述，被告上開所辯，均不足採，其犯罪事證明確，應
    依法論科。
二、核被告所為，係犯家庭暴力防治法第61條第1款之違反保護
    令罪。被告於108年4月14日19時45分許至20時15分許，在○○
    分局附近、台一線與○○地下道口跟蹤告訴人，於告訴人為警
    帶回派出所後，又於同日21時31分許至22時22分許在派出所
    外徘徊，顯係出於同一違反保護令之犯意，於密接之時間、
    地點為之，應以接續犯之一行為予以評價為宜。
参、上訴駁回理由：
一、原審以被告罪證明確，因予適用家庭暴力防治法第61條第1
    款，刑法第11條前段、第41條第1項前段，並審酌被告當時
    與告訴人為夫妻關係，其明知收受保護令後，不得再對告訴
    人實施精神上之不法侵害之行為，仍跟蹤告訴人，造成其精
    神上之痛苦；被告並未坦承犯行，且未與告訴人達成和解之
    犯後態度；自陳高職肄業之智識程度，現從事保全業，月薪
    約新臺幣2萬3千多元，戶籍地尚有父母，小孩仍在告訴人那
    裡，告訴人並未讓其探視之經濟、家庭等一切情狀，量處如
    有期徒刑2月，並諭知易科罰金之折算標準。
二、本院核其認事用法，均無不合。另關於刑之量定，乃實體法
    上賦予法院得為自由裁量之事項，倘未有逾越法律所規定之
    範圍，或濫用其權限，即不得任意指摘為違法。本件原審於
    審酌上情後，量處被告上開刑期，衡情其刑之量定已審酌刑
    法第57條所列事項，並以行為人之責任為基礎，使罰當其罪
    而符合罪刑相當原則，並具妥當性而無違刑罰權之分配正義
    ，客觀上要難謂有何濫用權限、失之過輕或逾越法律所規定
    範圍之情事，足見其刑之量定亦稱允當。從而被告上訴主張
    否認犯罪，因而指摘原判決不當，核非有理由，應予駁回。
據上論斷，應依刑事訴訟法第368條，判決如主文。
本案經檢察官徐鈺婷提起公訴，檢察官陳建弘到庭執行職務。
中　　華　　民　　國　　110 　 年  　8 　 月　　26　　日
                  刑事第六庭    審判長法　官  張瑛宗  
                                      法　官  林逸梅
                                      法　官  林坤志
以上正本證明與原本無異。
不得上訴。
　　　　　　　　　　　　　　　　　　　書記官  黃鋕偉
中　　華　　民　　國　　110 　年　　8 　　月　　26　　日
附錄論罪法條：
家庭暴力防治法第61條第1款
違反法院依第14條第1項、第16條第3項所為之下列裁定者，為本
法所稱違反保護令罪，處3年以下有期徒刑、拘役或科或併科新
臺幣10萬元以下罰金：
一、禁止實施家庭暴力。
二、禁止騷擾、接觸、跟蹤、通話、通信或其他非必要之聯絡行
    為。
三、遷出住居所。
四、遠離住居所、工作場所、學校或其他特定場所。
五、完成加害人處遇計畫。